臺北高等行政法院判決　　　　　　　　　　　　　　　　九十年度訴字第四六八號
　　　　　　　　　　　　　　　.
　　原　　　告　松筠戰略網路科技股份有限公司
　　代　表　人　甲○○董事長.
　　訴訟代理人　林衍鋒律師
　　被　　　告　台北市政府工務局
　　代　表　人　陳威仁（局長）
　　訴訟代理人　乙○○
　　　　　　　　丁○○
　　　　　　　　丙○○
右當事人間因建築法事件，原告不服台北市政府中華民國八十九年十一月二十三日府
訴字第八九一○七六五七○○號訴願決定，提起行政訴訟。本院判決如左：
　　主  文
原告之訴駁回。
訴訟費用由原告負擔。
　　事  實
一事實概要：
  原告係設在基地坐落台北市○○區○○段三小段六四九號上即門牌號碼同區○○路
  ○段二六三號二樓建築物（下稱系爭建築物）之公司，領有台北市政府建設局代發
  之經濟部八十九年一月十九日北市建商字第○○四二五七○二號公司執照及臺北市
  政府核發八十九年三月一日北市建商公司字第四二五七○二號營利事業登記證，
  其營業項目，前者為：(一)Ｉ３０１０１０資訊軟體服務業，(二)Ｉ３０１０３０電子
  資訊供應服務業，(三)Ｉ６０１０１０租賃業，(四)Ｆ５０１０３０飲料店業，(五)ＩＺ
  ９９９９０其他工商服務業，(六)Ｊ７９９９９０其他娛樂業，(七)ＩＺ１２０１０人
  力派遣業；後者為：(一)Ｉ３０１０１０資訊軟體服務業，(二)Ｉ３０１０３０電子資
  訊供應服務業，(三)Ｉ６０１０１０租賃業（雜誌小說漫畫之出租業務），(四)ＩＺ９
  ９９９０其他工商服務業（電腦及其週邊設備之研發），(五)ＩＺ１２０１０人力派
  遣業。詎原告自民國（下同）八十九年三月十八日起在系爭建築物，提供電腦八○
  部，座位八○位，自行為上開登記營業項目外之電腦網路遊戲業暨電腦遊戲場業務
  ，以每一人每一分鐘新臺幣（下同）一‧五元，最低消費額九○元之營業行為，分
  別為台北市政府警察局少年警察隊於八十九年五月六日零時五十分及同月十四日零
  時十分查獲，經其以八十九年五月十五日北市警少行字第八九六○六一八二○○號
  函，及同年月十八日北市警少行字第八九六○六二八○○○號函移被告處理，另台
  北市政府以八十九年七月二十一日府建商字第八九○五六二三三○○號函查告原告
  違反電子遊戲場業管理條例第十五條及公司法第十五條規定，移送臺灣臺北地方法
  院檢察署偵辦，並副知被告辦理。被告辦理結果，因系爭建築物位於路線商業區，
  領有臺北市政府核發六六使字第○九九六號使用執照，原核准用途為「辦公室」，
  依內政部頒建築法第七十三條執行要點附表一建築物使用分類所示，辦公室則屬Ｇ
  類（辦公、服務類）為供商談、接洽、處理一般事務或供一般門診、零售、日常服
  務之場所）第二組（Ｇ—２），為「政府機關、一般辦公室、事務所」。而原告上
  述之電腦網路遊戲業暨電腦遊戲場業務，係為網際網路之資訊服務、漫畫、雜誌之
  銷售租借、餐飲咖啡之銷售、電腦遊戲軟體之銷售與電子商務之週邊服務及利用電
  腦功能以磁碟、光碟供人遊戲娛樂、利用電腦網際網路擷取遊戲供人遊戲之「其他
  娛樂業」、電子遊戲場業務，屬於Ｂ類（商業類為供商業交易、陳列展售、娛樂、
  餐飲、消費之場所）第一組（Ｂ—１），為「供娛樂消費、處封閉或半封閉之場所
  」，認定原告為系爭建築物之使用人，有違反建築法第七十三條後段規定之行為，
  乃依同法第九十條第一項規定，以八十九年八月二十四日北市工建字第八九三二一
  七五三○九號書函（該書函原告名稱漏載「網路」二字，被告嗣以八十九年十一月
  十八日北市工建字第八九三五一○八四○○號函更正）處原告六萬元罰鍰，並勒令
  停止違規使用為電腦網路遊戲業。原告不服，提起訴願，亦經台北市政府訴願決定
  駁回，原告仍未甘服，遂提起本件行政訴訟。
二兩造聲明：
　(一)原告聲明：訴願決定及原處分均撤銷。
　(二)被告聲明：駁回原告之訴。
三兩造之爭點：
　(一)原告主張之理由：
    1.按人民之生存權、工作權及財產權，應予保障；行政機關就所管行政程序，應
      於當事人有利及不利之情形，一律注意，憲法第十五條及行政程序法第九條分
      別定有明文。經查：
      (1)原告所經營之網路咖啡店業務，包括網際網路之資訊服務、漫畫、雜誌之銷
        售租借、餐飲咖啡之銷售、電腦遊戲軟體之銷售與電子商務之週邊服務等，
        此為時下新興行業，有利大眾資訊之傳播，提昇社會大眾休閒娛樂品質，本
        屬一般服務業無疑，此觀經濟部九十年三月二十日經（90）商字第○九○○
        二○五二一一○號公告，意旨略以：按現行網路咖啡經營業務，係依實際經
        營之內容，分別登記有飲料店業、電子資訊供應服務業、其他娛樂業（須具
        體訂明），針對上開事項，本部商業司曾於八十九年十一月三日邀集各縣市
        政府相關單位及業者，共同研商網路咖啡業應如何定位及就應歸類於資訊服
        務業或是娛樂業項下，最後決議增列「資訊休閒服務業」，至於應歸類於資
        訊服務業或是娛樂業項下，則尚無決議等語，即可明知，足徵經濟部遲至九
        十年三月二十日猶仍無法確定網路咖啡業務不是一般服務業，詎被告藉詞訛
        稱「另按經濟部九十年三月二十日經（90）商字第○九○○二○五二一一○
        號公告，將現行『其他娛樂業』整併為『資訊休閒服務業』，惟其行業類別
        與視聽及視唱中心、特殊娛樂場所、電子遊戲場業等仍歸屬於娛樂業項下之
        範疇，是被告依前述『建築法第七十三條執行要點』規定將『其他娛樂業』
        或稱『資訊休閒服務業』依職權認定Ｂ類（商業類為供商業交易、陳列展售
        、娛樂、餐飲、消費之場所）第一組（Ｂ—１），為『提供娛樂消費、處封
        閉或半封閉之場所』，自屬有據」云云，顯屬事後卸責之詞，要非可採。
      (2)退步言之，縱經濟部認定原告所經營之網路咖啡店業務歸屬於娛樂業項下，
        實乃遲至九十年三月二十日始公告週知，但被告於九十年三月二十日之前，
        因所有相關法令不符時宜，既無明確法令得以規範網路咖啡店業務，又要維
        持台北市政府掃除電動玩具店之一貫政策，只好動輒以取締電動玩具店業等
        方法取締與原告同是經營網路咖啡店業務之業者，然網路咖啡店業者本非狹
        隘之電動玩具店業所能比擬，此觀內政部八十九年十一月二十九月台（）
        內營字第八九八五○八四號函覆花蓮縣政府關於都市計畫住宅區內「利用電
        腦網際網路供人下載或擷取遊戲之營業」是否屬都市計畫法台灣省施行細則
        第十六條第一項第十款明文禁止之遊藝場等情，意旨略以：本案前經函准經
        濟部八十九年十月十九日經（）商字第八九○二九六七二號函覆本部營建
        署略以：「請參照本部商業司八十九年三月二十四日經（）商七字第八九
        二○五八五三號、四月二十七日經（）商七字第八九二○七四八一號函」
        在案。經查上開經濟部商業司二號函規定，旨揭營業經歸類為「其他娛樂業
        」，與旨揭細則條文所稱之遊藝場並不相同，即可明知。又「有關業者利用
        電視遊樂器或電腦（磁碟、硬碟、光碟或網際網路）從事營業行為，均非屬
        電子遊藝場業」、「所稱網路咖啡餐飲事業，如係指經營咖啡店另設置個人
        電腦供人為網際網路之使用，應分別登記為『Ｆ５０１０３０飲料店業』及
        『Ｉ３０１０３０電子資訊供應服務業』。其中有關業者設置個人電腦供人
        為網際網路之使用，係指以計時收費方式提供消費者透過網際網路查詢、使
        用網路之資料、軟體。以電腦使用網際網路之相關軟體及資料提供消費者、
        以電腦裝置磁碟片、磁碟、光碟片內儲存軟體資料供人遊戲、以電視遊樂器
        及遊戲卡匣供人遊戲等方式，收取費用之營業行為，應登記為『Ｊ７９９９
        ９０其他娛樂業』」、「有關業者利用下列設備裝置從事營業行為，應登記
        公司行號營業項目代碼Ｊ７９９９９０其他娛樂業：(一)利用電視遊樂器裝置
        ，提供卡匣供人操作娛樂。(二)利用電腦功能以磁碟、光碟供人遊戲娛樂。(三)
        利用電腦網際網路擷取遊戲供人遊戲。來函說明三所敘各款營業，係屬前開
        其他娛樂業之規範範疇，而非屬電子遊戲場業；利用電腦擷取網際網路供人
        遊戲之行業，請依本部八十七年十二月十五日經（八七）商字第八七二三○
        一八九號函之會議記錄，應輔導業者，依公司行號營業項目代碼登記為Ｊ７
        ９９９９０其他娛樂業辦理，因該行業非屬電子遊戲場業，自無電子遊戲場
        業管理條例之適用」經濟部八十七年十二月十五日經商字第八七二三○一八
        九號函、八十九年二月十五日、同年四月二十七日、同年六月十七日分別著
        有函文可資參照。被告竟於八十九年三月十三日以（）府法三字第八九○
        一八八○號令頒布「台北市土地使用分區管制規則第五條土地及建築物使用
        組之使用項目」，將網路咖啡店業務所在建築物使用用途歸類為第三十二組
        「娛樂服務業」項下之「電腦網路遊戲業」，更於八十九年五月一日所頒布
        「台北市土地使用分區管制規則附條件允許使用之核准基準表」，其中規定
        「電腦網路遊戲業」設置條件限制與「電動玩具店業」設置條件限制相同，
        即為「地點應臨接寬度三十公尺以上之道路，且應距離學校、幼稚園、醫院
        、圖書館、紀念性建築物等一○○○公尺以上」，更致原已合法使用系爭建
        築物之原告事後無法取得被告之附條件允許而變更系爭建築物之原核准用途
        。
      (3)被告就上開情節，置若罔聞，竟稱「原告松筠公司實際從事之業務為網際網
        路之資訊服務、漫畫、雜誌之銷售租借、餐飲咖啡之銷售、電腦遊戲軟體之
        銷售及電子商務之週邊服務及利用電腦功能以磁碟、光碟供人遊戲娛樂、利
        用電腦網際網路擷取遊戲供人遊戲之其他娛樂業、電子遊戲場業務，核屬Ｂ
        類（商業類為供商業交易、陳列展售、娛樂、餐飲、消費之場所）第一組（
        Ｂ—１），為『供娛樂消費、處封閉或半封閉之場所』，而辦公室則屬Ｇ類
        （辦公、服務類為供商談、接洽、處理一般事務或供一般門診、零售、日常
        服務之場所）第二組（Ｇ—２），為『政府機關、一般辦公室、事務所』。
        核原告松筠公司實際從事之業務與使用執照所載建築物用途為辦公室，分屬
        不同類別，事實甚明」云云，洵屬事後卸責之詞，要非可採，蓋建築法第七
        十三條執行要點第一點後段雖規定有「附表一未列舉之使用項目，由直轄市
        、縣市主管建築機關依使用類組定義認定之，並定期每季報請中央主管建築
        機關備查」，惟究竟被告將原告為經營網路咖啡店業務而使用所在建築物之
        情形，將之概括歸類於商業類Ｂ類第一組，是否妥適？本有疑異，此觀經濟
        部九十年四月十七日經（90）商字第○九○○二○七七一○○號函文檢送研
        商「資訊休閒服務業設立登記涉及都市計畫土地使用分區管制，非都市計畫
        土地使用管制及建築物使用組別規定相關事宜」會議記錄，意旨略以「按資
        訊休閒服務業與電子遊戲場業係屬不同行業別，將之比照電子遊戲場以較嚴
        格之建築物使用標準規範，似可檢討；建築物使用與資訊休閒服務業對社會
        之負面影響，似無直接關連，建請各縣市政府依據『建築法第七十三條執行
        要點』規定，認定放寬資訊休閒服務業之建築物使用類組別」，即可明知；
        況內政部營建署曾於九十年九月二十五日以（90）營署建管字第九二八九五
        九號函文檢送修正建築法第七十三條執行要點專案小組第十次會議記錄，意
        旨略以(二)決議：本草案附表二使用項目舉例表之Ｄ１類組之使用項目舉例欄
        內增列「２資訊休閒服務業（提供場所及電腦設備採收費方式，供人透過電
        腦連線擷取網路上資源或利用電腦功能以磁碟、光碟供人使用）」，益徵被
        告將原告為經營網路咖啡店業務而使用系爭建築物之情形，概括歸類於商業
        類Ｂ類第一組，不無違誤；抑有進者，原告與其他網路咖啡店業者相同，曾
        經多次依被告所認定Ｂ類第一組中之「電腦網路遊戲業」申請辦理變更系爭
        建築物使用用途，詎被告迄今從不准許任何網路咖啡店業者變更登記所在建
        築物使用用途為Ｂ類第一組中之「電腦網路遊戲業」，是否只因被告曾以行
        政命令方式於八十九年五月一日頒布「台北市土地使用分區管制規則附條件
        允許使用之核准基準表」，其中「電腦網路遊戲業」設置條件為「地點應臨
        接寬度三十公尺以上之道路，且應距離學校、幼稚園、醫院、圖書館、紀念
        性建築物等一○○○公尺以上」等，不言可諭，是不論台北市○○○○路咖
        啡店業務所在建築物使用用途歸類為第三十二組「娛樂服務業」項下之「電
        腦網路遊戲業」，或將「電腦網路遊戲業」設置條件限制與「電動玩具業」
        設置條件限制相同，還是將網路咖啡店業務所在建築物使用用途認定為Ｂ類
        第一組，胥未曾注意原告有利或不利之所有情形，昭然若揭。
      (4)原告所在系爭建築物登記使用用途雖為辦公室，但使用強度同屬辦公服務類
        ，於辦理營利事業登記證時，本無庸變更系爭建築物使用用途，此觀台北市
        政府營利事業登記建築物用途審查作業原則第六條第二項規定，即可明知，
        足徵被告認同業者使用建築物跨類跨組之例外合法情形至明；殊料，被告罔
        顧上情，竟藉詞訛稱「據內政部八十八年七月十六日臺八八內營字第八八七
        三八六九號函釋說明(一)決議：『1.按建築法第七十三條執行要點係將建築物
        用途依使用強度及危險指標分為九類二十四組，是建築物用途如有擅自跨類
        組變更，始違反建築法第七十三條後段規定，而依同法第九十條第一項規定
        處罰：：：』，本案原告所供使用為其他娛樂業等，與系爭建築物原核准用
        途為『辦公室』顯屬不同組別，是不論原告之使用型態為何，均無礙本件事
        實之成立」云云，恐有誤會，要知內政部既將建築物用途依使用強度及危險
        指標分為九類二十四組，是建築物使用強度堅危險指標本有強弱之分，倘建
        築物用途登記原屬高強度，而業者使用建築物情形卻屬低強度，或建築物用
        途登記與業者使用建築物情形同屬等級強度，依前揭台北市政府營利事業登
        記建築物用途審查作業原則第六條第二項規定，本無庸另行變更所在建築物
        用途之必要，若業者因此未變更所在建築物用途，應無違反建築法第七十三
        條情事才是，否則，徒增人民百姓生活困擾，是前揭內政部八十八年七月十
        六日臺八八內營字第八八七三八六九號函釋說明(一)決議「建築物用途如有擅
        自跨類組變更，始違反建築法第七十三條後段規定，而依同法第九十條第一
        項規定處罰」等情，應限縮解釋為「建築物用途如有擅自跨類組變更，原核
        准用途屬低強度，卻使用用途屬高強度，始違反建築法第七十三條後段規定
        ，而依同法第九十條第一項規定處罰」，才符正鵠。
    2.按行政行為，應以誠實信用方法為之，並應保障人民正當合理的信賴，行政程
      序法第八條定有明文；至於所謂「不真正溯及既往」，乃指行政法規並非適用
      於過去發生之事實或法律關係，亦非僅適用於將來發生之事實或法律關係，而
      是適用於過去發生、但現在仍存在、尚未終結之事實或法律關係，且因適用該
      行政法規之結果，使該法規生效前之法律狀態，完全予以摒棄而言。此種情形
      ，係因行政法規生效當時，事實或法律關係業已存在且尚未終結，而依該法規
      規定對之發生「立即效力」，應適用該法規。是故，該法規之適用，類似「溯
      及既往」，但畢竟不是「溯及既往」，故稱之為「不真正溯及既往」；「不真
      正的溯及既往」，原則上是合法的，但基於信賴保護原則，此種規定，應視具
      體存在之關係狀態，而有某種限制。倘若衡量人民信賴舊法規存續之信賴利益
      （即人民之法律地位值得保護），與新法規立法意旨所欲達成之公益（即公益
      與和益之衡量），其衡量結果，人民信賴舊法規之信賴利益較具優越價值，則
      應認為「不真正的溯及既往」違反法治國家原則，倘若不違反上述憲法上界限
      ，則應准許以新法規規定現存的事實或法律關係，例如：基於商業政策之理由
      ，廢除稅捐之優惠等。經查台北市政府於八十九年三月十三日以（）府法三
      字第八九○一八八○號令頒布「台北市土地使用分區管制規則第五條土地及建
      築物使用組之使用項目」，將網路咖啡店業務所在建築物使用用途歸類為第三
      十二組「娛樂服務業」中第十二項「電腦網路遊戲業」，更被告於八十九年五
      月一日所頒布「台北市土地使用分區管制規則附條件允許使用之核准基準表」
      ，其中規定「電腦網路遊戲業」設置條件限制與「電動玩具店業」設置條件限
      制相同，甚至被告稱「網際網路之資訊服務、漫畫、雜誌之銷售租借、餐飲咖
      啡之銷售、電腦遊戲軟體之銷售及電子商務之週邊服務及利用電腦功能以磁碟
      、光碟供人遊戲娛樂、利用電腦網際網路擷取遊戲供人遊戲之其他娛樂業、電
      凡遊戲場業務，核屬Ｂ類（商業類為供商業交易、陳列展售、娛樂、餐飲、消
      費之場所）第一組（Ｂ—１），為『供娛樂消費、處封閉或半封閉之場所』」
      云云，矧被告自承迄今從未以「電腦網路遊戲業」同意網路咖啡店業者變更所
      在建築物使用用途，足徵被告前揭法規命令之頒布並未注意有利或不利人民之
      情形，抑有進者，原告與其他網路咖啡店業者相同，首開網路咖啡店業務之濫
      觴，設立於台北市政府八十九年三月十三日以（）府法三字第八九○一八八
      ○號令頒布「台北市土地使用分區管制規則第五條土地及建築物使用組之使用
      項目」之前，倘徒以台北市政府前揭法規命令之事後頒布，而認為原告應溯及
      適用，將損害原告之信賴利益，蓋台北市政府頒布前揭法規命令之用意，雖為
      端正社會風氣，並避免青少年流連沉迷其間致耽誤（辯論狀誤為擔誤）課業之
      公益目的，惟網路咖啡店尚非全然屬於不良場所，因原告完全依據行政院內政
      部所擬定之「資訊休閒服務業管理條例」草案予以管理，殊無利用網路從事賭
      博、色情等犯罪行為；又青少年聚眾滋事或沉迷電腦遊戲，本非網路咖啡店不
      可，是青少年在家庭、學校資訊室或市立圖書館終日把玩電腦網路遊戲，亦大
      有人在，如家長、學校及社會就青少年問題不負起管教責任，僅只限制網路咖
      啡店所在建築物之使用用途，不僅罔顧網路咖啡店就大眾資訊之傳播、提昇社
      會大眾休閒娛樂品質及增加知識建置之正面影響外，更無益端正社會風氣或避
      免青少年耽誤課業之公益目的達成，況原告先前為符合消防法規，提昇服務品
      質，加強人員管理，曾經挹注千萬資金及近百人力，倘認為原告應溯及適用台
      北市政府新頒布之前揭法規命令而確實違反建築法第七十三條相關視定，是被
      告得以裁處原告罰鍰，更管轄法院得以宣判諭知原告負責人之刑事責任，實非
      原告於設立當時所得預見，將使本欲投資台灣地區之業者望之卻步，依上規定
      暨學說意旨，基於信賴利益之保護、法安定性之要求、保護人民之既得權、保
      障人民之基本權利及維護法律尊嚴與政府威信，是台北市政府新頒布之前揭法
      規命令應不溯及適用原告，原告所為不違反建築法第七十三條規定。
    3.台北市政府遲至八十九年三月十三日以（）府法三字第八九○一八八○一○
      ○號令頒布「台北市土地使用分區管制規則第五條土地及建築物使用組之使用
      項目」，始將「電腦網路遊戲業」列為第三十二組「娛樂服務業」，致原告所
      經營之業務必須取得被告之附條件允許，始能合法使用所在建築物，更遲於八
      十九年五月一日始頒布「台北市土地使用分區管制規則附條件允許使用之核准
      基準表」，其中規定「電腦網路遊戲業」設置地點應臨接寬度三十公尺以上之
      道路，且應距離學校、幼稚園、醫院、圖書館、紀念性建築物等一○○○公尺
      以上」，致原已合法使用所在建築物之原告無法取得被告之特別允許而變更系
      爭建築物之原核准用途，此乃台北市政府利用中央法令未臻完備之際，而以行
      政命令限制原告使用系爭建築物之合法權利，詎被告就上開情節，置若罔聞，
      竟於九十年三月二十六日以北市工建字第九○四二六七二九○○號函文，認為
      「原告於台北市○○區○○路四段二六三號二棲建築物，未經核准擅自違規使
      用為電腦網路遊戲業暨電子遊戲場（松筠戰略科技股份有限公司）案，違反建
      築法第七十三條後段規定，依同法第九十條第一項規定處以六萬元整罰鍰，並
      勒令停止違規使用為電腦網路遊戲業，如再查獲上述違規情事，本局將依建築
      法規定執行斷水斷電處分」云云，乃就原告為經營網路咖啡店業務之使用所在
      建築物情形，而自行解釋屬於商業類Ｂ類第一組，卻罔顧經濟部九十年四月十
      七日經（90）商字第○九○○二○七七一○○號函文意旨暨內政部營建署九十
      年九月二十五日以（90）營署建管字第九二八九五九號函文意旨，更罔聞台北
      市政府營利事業登記建築物用途審查作業原則第六條第二項相關規定，實乃嚴
      重影響原告及所屬員工之財產暨生存等權限，足徵原處分暨訴願決定，合法性
      備受爭議。
  (二)被告主張之理由：
    1.系爭建築物位於路線商業區，領有六六使字第○九九六號使用執照，核准用途
      為辦公室，原告未經辦理變更使用執照，擅自違規使用經營電子遊戲場業，案
      經目的事業主管機關即被告建設局以八十九年七月二十一日府建商字第八九○
      五六二三三○○號函查告原告未辦理電子遊戲場業務之營利事業登記，擅自於
      系爭建築物設置以電、電子、電腦方式操縱，產生或顯示聲光影像、圖案、動
      作之電子遊戲機具，經營供不特定人益智娛樂之營利事業，其未經許可擅自違
      規使用屬實，顯已違反建築法第七十三條後段規定，被告依同法第九十條第一
      項規定，於八十九年八月二十四日以北市工建字第八九三二一七五三○九號函
      處使用人即原告六萬元罰鍰並勒令停止違規使用，並無違誤。
    2.(1)查業者利用電腦功能以磁碟、光碟供人遊戲娛樂、利用電腦網際網路擷取遊
        戲供人遊戲或以電腦裝置磁片硬碟、光碟片儲存軟體資料供人遊戲等方式或
        類似方式之業務，其營業項目應列為「其他娛樂業」已如前述。按「建築法
        第七十三條執行要點」第一點規定：「依本法規定，建築物非經領得變更使
        用執照，不得變更其使用。建築物使用應按其使用強度及危險指標分類、分
        組，如附表一。附表一未列舉之使用項目，由直轄市、縣（市）主管機關依
        使用類組定義認定之，並定期每季報請中央主管機關備查。」附表一並未列
        舉「其他娛樂業」之歸屬類組，被告為建築物之主管機關，自得依職權認定
        之。
      (2)又查原告實際從事之業務為網際網路之資訊服務、漫畫、雜誌之銷售租借、
        餐飲咖啡之銷售、電腦遊戲軟體之銷售與電子商務之週邊服務及利用電腦功
        能以磁碟、光碟供人遊戲娛樂、利用電腦網際網路擷取遊戲供人遊戲之「其
        他娛樂業」、電子遊戲場業務，核屬Ｂ類（商業類為供商業交易、陳列展售
        、娛樂、餐飲、消費之場所）第一組（Ｂ—１），為「供娛樂消費、處封閉
        或半封閉之場所」；而辦公室則屬Ｇ類（辦公、服務類）為供商談、接洽、
        處理一般事務或供一般門診、零售、日常服務之場所）第二組（Ｇ—２），
        為「政府機關、一般辦公室、事務所」。核原告實際從事之業務與使用執照
        所載建築物用途為辦公室，分屬不同類組，事實甚明。
      (3)另按經濟部九十年三月二十日經（九○）商字第○九○○二○五二一一號公
        告，將現行「其他娛樂業」整併為「資訊休閒服務業」，惟其行業別與視聽
        及視唱中心、特殊娛樂場所、電子遊戲場等仍歸類於娛樂業項下之範疇，是
        被告依前揭「建築法第七十三條執行要點」規定將「其他娛樂業」或稱「資
        訊休閒服務業」依職權認定屬Ｂ類（商業類為供商業交易、陳列展售、娛樂
        、餐飲、消費之場所）第一組（Ｂ—１），為「供娛樂消費、處封閉或半封
        閉之場所」自屬有據。
      (4)據內政部八十八年七月十六日臺八八內營字第八八七三八六九號函釋說明（
        一）決議：「按建築法第七十三條執行要點係將建築物用途依使用強度及危
        險指標分為九類二十四組，視建築物用途如有擅自跨類組變更，始違反建築
        法第七十三條後段規定，而依同法第九十條第一項規定處罰：：：」在案。
        本件原告所供使用為電子遊戲場業、其他娛樂業等，與系爭建築物原核准用
        途「辦公室」顯屬不同組別，是不論原告之使用型態為何，均無礙本件違規
        事實之成立。揆諸首揭規定，被告依建築法第九十條第一項規定，於八十九
        年八月二十四日北市工建字第八九三二一七五三○九三號函處使用人即原告
        罰鍰並勒令停止違規使用並無違誤。非如原告主觀認知逕指被告上開處分違
        反依法行政原則，故原告理由不足採據。
    3.原告起訴理由稱類似案件經移送所屬地方法院檢察署偵查，惟處分不起訴乙節
      ，查原告經營其他娛樂業、電子遊戲場業，係經目的事業主管機關即本市建設
      局查告在案，且按刑事責任與行政責任因舉證法則及證明程度不同，故類似案
      件雖地檢署諭知不起訴處分，行政機關並不當然受其拘束，仍可本於職權認定
      事實，自得科行政處分之相對人以行政責任，本件經被告依建築法第九十條第
      第一項規定處原告罰鍰並勒令停止違規使用，並無不合。
    4.原告雖引用經濟部八十七年十二月十五日經商字第八七二三○一八九號等函釋
      ，主張其非屬經營電子遊戲場業云云，然本件原告係違反建築法第七十三條後
      段關於擅自變更建築物使用用途之規定，已如前述，是姑不論原告所經營之電
      腦網路遊戲業務究否屬電子遊戲場業管理條例第三條規定所指之電子遊戲場業
      範疇，均無礙於本件違規事實之成立，所訴理由，不足採據。
    5.行政機關對人民不履行行政法上義務時，迫其履行義務或督促使其與履行義務
      同一狀態，所採取之處分方式與程度，均應符合比例原則，於能實現義務之方
      法中選擇對義務人侵害最小之方法實施之，不得逾必要之程度，此為行政程序
      法第七條所明定，故於適用建築法第九十條規定予以處分時，自宜參酌。按系
      爭建築物違反建築法第七十三條後段規定情事，依法自得適用建築法第九十條
      規定予以處分，且為阻遏系爭建築物繼續違規使用，暨貫徹前揭法律規定並保
      護公益及考量該建築物之違法使用狀態與嚴重程度，被告依建築法第九十條第
      一項規定，按其所營事業獲利程度及影響層面所為之罰鍰額度，核與比例原則
      相符，且為最低限額，並予敘明。
　　理  由
一本件原告之代表人原為李鴻基，九十年五月十一日變更為陳威仁，茲由其具狀聲明
  承受訴訟，核無不合，應予准許，先為敘明。
二本件爭議相關法令，先臚列如後：
  (一)建築物使用管理部分：
    1.建築法第七十三條後段及第九十條第一項分別規定：「建築物．．．非經領得
      變更使用執照，不得變更其使用。」、「違反第七十三條後段規定擅自變更使
      用者，處建築物所有權人或使用人新台幣六萬元以上三十萬元以下罰鍰，並勒
      令停止使用。．．．」
    2.內政部八十八年七月七日修正公布建築法第七十三條執行要點第一條「依本法
      條規定，建築物非經領得變更執照，不得變更其使用。建築物使用應按其使用
      強度及危險指標分類、分組，如附表一。附表一未列舉之使用項目，由直轄市
      、縣（市）主管機關依使用類組定義認定之，並定期每季報請中央主管建築機
      關備查。」。
    3.臺北市政府營利事業登記建築物用途審查作業原則「三、申請營利事業登記建
      築物用途審查，應由申請人檢附左列正本、影本或謄本之證明文件及圖說：
      (一)合法房屋證明，得檢附左列證明文件之一：1.建築物使用執照（部分使用執
        照）．．．(二)土地使用分區證明。但所附建築物使用執照已明確記載土地使
        用分區分級者（如：住三、住四、商一．．．等），免附土地使用分區證明
        。．．．五、申請營利事業登記，其營業用途與建築物使用執照核准用途相
        符，得准予登記。六、申請營利事業登記，其營業用途與建築物使用執照核
        准用途不符，但符合左列二條件者，得准予登記，免再辦理變更使用執照，
        且免附使用範圍證明：．．．(二)使用執照原核准用途及申請營業用途均屬附
        件「建築物用途分類及使用強度區分表」（如附表二）所列之使用組別，且
        原核准用途與申請營業用途係屬同類，或原核准用途係屬較高強度類別而申
        請營業用途係屬較低強度類別者（但附表備註欄另有規定者從其規定）。
    4.八十八年四月三十日公布之臺北市土地使用分區管制規則。
    5.八十九年三月十三日臺北市政府發布臺北市土地使用分區管制規則。
  (二)公司登記部分：
    1.經濟部八十七年十二月十五日經商字第八七二三０一八九號函釋：「主旨：檢
      送本部『研商電子遊戲機之主機板與框體查驗貼證實施要點及電視遊樂器或電
      腦附設投幣裝置營業如何登記管理』會議紀錄乙份，請查照。（附件）六、會
      議決議：：：（二）討論提案｜有關業者利用電視遊樂器或電腦（磁碟、硬碟
      、光碟或網際網路）附設投幣裝置，從事營業行為，應歸屬於何種行業？如何
      管理案：一、上列營業型態，均非屬電子遊藝場業。二、以電腦使用網際網路
      之相關軟體及資料提供消費者，以電腦裝置磁碟片、硬碟、光碟片內儲存軟體
      資料供人遊戲：：：等方式或類似方式，收取費用之營業行為，應輔導業者，
      依公司行號營業項目代碼表登記為Ｊ７９９９９０其他娛樂業：：：」
    2.經濟部八十九年六月十七日經（八九）商字第八九二一○五○五號函釋略以：
      「有關利用電腦擷取網際網路供人遊戲之行業，請依本部八十七年十二月十五
      日經（八七）商字第八七二三○一八九號會議記錄辦理，因該行業非屬電子遊
      戲場業，自無「電子遊戲場業管理條例」之適用。
    3.經濟部八十九年二月十五日經（八九）商字第八九二○二四四六號函略以：「
      所稱網路咖啡餐飲事業，如係指經營咖啡店另設置電腦供人為網際網路之使用
      ，應分別登記為『Ｆ５○１○３○飲料店業』及『Ｉ３○１○３○電子資訊供
      應服務業』。其中有關業者設置個人電腦供人為網際網路之使用，係指以計時
      收費方式提供消費者透過網際網路查詢、使用之資料、軟體（不含擷取網路遊
      戲軟體供人遊戲）」、「以電腦使用網際網路之相關軟體及資料提供消費者、
      以電腦裝置磁碟片、硬碟、光碟片內儲存軟體資料供人遊戲、以電視遊樂器及
      遊樂卡匣供人遊戲等方式，收取費用之營業行為，應︰︰︰登記為Ｊ７９９９
      ９○其他娛樂業（應具體訂明）。上開會議紀錄討論提案決議所載『以電腦使
      用網際網路之相關軟體及資料提供消費者』，係指利用電腦擷取網際網路之遊
      戲軟體供人遊戲。」、「惟如兼具上開二者業務行為，則應分登記『Ｉ３○１
      ○３○電子資訊供應服務業』及『Ｊ７９９９９○其他娛樂業（利用電視遊樂
      器裝置，提供卡匣供人操作娛樂；利用電腦功能以磁碟、光碟供人遊戲娛樂；
      利用電腦擷取網際網路供人遊戲）』。」
    4.經濟部八十九年四月二十七日經（八九）商七字第八九二○七四八一號函略以
      ：「有關業者利用下列裝置從事營業行為，應登記公司行業營業項目代碼７９
      ９９○其他娛樂業（應具體訂明）：(一)利用電視遊樂器裝置、提供卡匣供人操
      作娛樂。(二)利用電腦功能以磁碟、光碟供人遊戲娛樂。(三)利用電腦網際網路擷
      取遊戲供人遊戲。」
    5.八十九年七月三十一日被告為本件處分時，依公司登記主管機關經濟部之函釋
      結論為：
      (1)利用電腦擷取網際網路供人遊戲之行業非屬電子遊戲場業，無「電子遊戲場
        業管理條例」之適用。
      (2)經營網路咖啡店除登記『Ｆ５○１○３○飲料店業』外，如有利用電腦網際
        網路擷取遊戲供人遊戲應登記公司行業營業項目代碼７９９９○其他娛樂業
        （應具體訂明）；否則如僅擷取一般資料使用，可僅登記為『Ｉ３○１○３
        ○電凡資訊供應服務業』。如後二者兼具，應分別登記。
  (三)有關電子遊戲場業管理
    電子遊戲場業管理條例第三條規定：「本條例所稱電子遊戲場業，指設置電子遊
    戲機供不特定人益智娛樂之營利事業。」第四條第一項規定：「本條例所稱電子
    遊戲機，指利用電、電凡、電腦、機械或其他類似方式操縱，以產生或顯示聲光
    影像、圖案、動作之遊樂機具，或利用上述方式操縱銅珠或銅片發射之遊樂機具
    。但未具影像、圖案，僅供兒童騎乘者，不包括在內。」
三原告係設在系爭建築物之公司，領有台北市政府建設局代發之經濟部八十九年一月
  十九日北市建商字第○○四二五七○二號公司執照及臺北市政府核發八十九年三月
  一日北市建商公司字第四二五七○二號營利事業登記證，其營業項目，前者為：
  (一)Ｉ３０１０１０資訊軟體服務業，(二)Ｉ３０１０３０電子資訊供應服務業，(三)Ｉ
  ６０１０１０租賃業，(四)Ｆ５０１０３０飲料店業，(五)ＩＺ９９９９０其他工商服
  務業，(六)Ｊ７９９９９０其他娛樂業，(七)ＩＺ１２０１０人力派遣業；後者為：(一)
  Ｉ３０１０１０資訊軟體服務業，(二)Ｉ３０１０３０電子資訊供應服務業，(三)Ｉ６
  ０１０１０租賃業（雜誌小說漫畫之出租業務），(四)ＩＺ９９９９０其他工商服務
  業（電腦及其週邊設備之研發），(五)ＩＺ１２０１０人力派遣業。原告自民國八十
  九年三月十八日起在系爭建築物，提供電腦八○部，座位八○位，自行為上開登記
  營業項目外之電腦網路遊戲業暨電腦遊戲場業務，以每一人每一分鐘一‧五元，最
  低消費額九○元之營業行為，分別為台北市政府警察局少年警察隊於八十九年五月
  六日零時五十分及同月十四日零時十分查獲，經其以八十九年五月十五日北市警少
  行字第八九六○六一八二○○號函，及同年月十八日北市警少行字第八九六○六二
  八○○○號函移被告處理，另台北市政府以八十九年七月二十一日府建商字第八九
  ○五六二三三○○號函查告原告違反電子遊戲場業管理條例第十五條及公司法第十
  五條規定，移送臺灣臺北地方法院檢察署偵辦，並副知被告辦理之事實，為兩造所
  不爭執，並有上述之經濟部公司執照、臺北市政府營利事業登記證等影本附本院卷
  ，系爭建築物使用執照影本附訴願卷，系爭建築物建物登記謄本、台北市政府警察
  局少年警察隊八十九年五月十五日北市警少行字第八九六○六一八二○○號函及同
  年月十八日北市警少行字第八九六○六二八○○○號函（均附有檢查紀錄表現場負
  責人蘇雅玲談話筆錄等影本）、台北市政府以八十九年七月二十一日府建商字第八
  九○五六二三三○○號函等影本附原處分卷可稽，自堪認定為真實。
四(一)關於原處分內容：
　　原處分被告八十九年八月二十四日北市工建字第八九三二一七五三○九號書函（
　　該書函原告名稱漏載「網路」二字，被告嗣以八十九年十一月十八日北市工建字
　　第八九三五一○八四○○號函更正）原文為：「主旨：台端（即原告）於本市○
　　○區○○路四段二六三號二樓建築物，未經核准擅自違規使用為電腦網路遊戲業
　　暨電子遊戲場（松筠戰略科技股份有限公司）案，違反建築法第七十三條後段規
　　定，依同法第九十條第一項規定處新臺幣六萬元整罰鍰，並勒令停止違規使用為
　　電腦網路遊戲業，如再查獲上述違規情事，本局（即被告）將依建築法規定執行
　　斷水斷電處分，請查照。」。
  (二)就其內容可分為三：
    1.系爭建築物未經核准擅自違規使用為電腦網路遊戲業暨電子遊戲場，違反建築
      法第七十三條後段規定。
    2.依建築法第九十條第一項規定處六萬元罰鍰，並勒令停止違規使用為電腦網路
      遊戲業。
    3.如再查獲上述違規情事，被告將依建築法規定執行斷水斷電處分。
  (三)茲分析如下：
    1.關於如再查獲上述違規情事，被告將依建築法規定執行斷水斷電處分部分，係
      屬意思通知，亦非爭訟之對象，不予置論。
    2.關於認定原告違規行為部分即系爭建築物未經核准擅自違規使用違反建築法第
      七十三條後段規定有二，其一為電腦網路遊戲業，另一為電子遊戲場。
    3.處罰部分亦有二，其一為六萬元罰鍰，其二為勒令停止違規使用為電腦網路遊
      戲業，並無勒令停止違規使用為電子遊戲場。
五原告在系爭建築物，提供電腦八○部，座位八○位，予顧客利用電腦為遊戲或網路
  遊戲，以每一人每一分鐘一‧五元收費之營業行為，究竟屬何種行業？厥為本件爭
  點所在？
  (一)原告被查獲經營俗稱為網路咖啡店之業務，其實際經營內容包括1.提供電腦網際
    網路設備供人上網查詢資料。2.利用電腦功能以磁碟、光碟供人遊戲娛樂。3.利
    用電腦網際網路擷取遊戲供人遊戲，有原告現場負責人蘇雅玲談話筆錄可供參考
    。
  (二)被告以本理由欄二(二)公司登記部分：所列1.經濟部八十七年十二月十五日經商字
    第八七二三０一八九號函釋及4.經濟部商業司八十九年四月二十七日經商七字第
    八九二０七四八一號函釋等，認定原告利用電腦功能以磁碟、光碟供人遊戲娛樂
    、利用電腦網際網路擷取遊戲供人遊戲或以電腦裝置磁片硬碟、光碟片儲存軟體
    資料供人遊戲等方式或類似方式之業務，其營業項目應列為「其他娛樂業」。
  (三)經查本院再參照上述3.經濟部八十九年二月十五日經（八九）商字第八九二○二
    四四六號函釋說明，被告於本件行為時，依前述之理由認定俗稱為網路咖啡店之
    業務為其他娛樂業，並未違法。
  (四)至於被告另外認為俗稱為網路咖啡店之業務尚有違規為電子遊戲場業，惟查，依
    電子遊戲場業管理條例第三條「本條例所稱電子遊戲場業，指設置電子遊戲機供
    不特定人益智娛樂之營利事業。」、第四條「本條例所稱電子遊戲機，指利用電
    、電子、電腦、機械或其他類似方式操縱，以產生或顯示聲光影像、圖案、動作
    之遊樂機具，或利用上述方式操縱鋼珠或鋼片發射之遊樂機具。但未具影像、圖
    案，僅供兒童騎乘者，不包括在內。．．」、第六條「電子遊戲機之製造業、進
    口人或軟體設計廠商，應於製造或進口前，就其軟體，向中央主管機關申請核發
    評鑑分類文件；並於出廠或進口時，向中央主管機關申請查驗，合格者，發給機
    具類別標示證。．．」之規定觀之，利用電腦擷取網際網路供人遊戲之行業，顯
    非屬電子遊戲場業，前述商業主管機關經濟部八十九年六月十七日經（八九）商
    字第八九二一○五○五等號函釋亦認有關利用電腦擷取網際網路供人遊戲之行業
    ，非屬電子遊戲場業，無「電子遊戲場業管理條例」之適用，則俗稱為網路咖啡
    店之業務並無經營電子遊戲場業之行為。
  (五)綜上，俗稱為網路咖啡店之業務不得認為係電子遊戲場業，應認為係其他娛樂業
    。
六俗稱為網路咖啡店之業務既得認為係其他娛樂業，該經營之建築物其使用分類為何
  ？
  (一)因前述八十八年四月三十日公布之臺北市土地使用分區管制規則及八十九年三月
    十三日臺北市政府發布臺北市土地使用分區管制規則等，並未有明文「其他娛樂
    業」之規定，被告以依「建築法第七十三條執行要點」第一點規定：「依本法規
    定，建築物非經領得變更使用執照，不得變更其使用。建築物使用應按其使用強
    度及危險指標分類、分組，如附表一。附表一未列舉之使用項目，由直轄市、縣
    （市）主管機關依使用類組定義認定之，並定期每季報請中央主管機關備查。」
    附表一並未列舉「其他娛樂業」之歸屬類組，被告為建築物之主管機關，本於職
    權認定之。此被告依職權認定，於法有據，核無不法。
  (二)被告又以『原告實際從事之業務為網際網路之資訊服務、漫畫、雜誌之銷售租借
    、餐飲咖啡之銷售、電腦遊戲軟體之銷售與電子商務之週邊服務及利用電腦功能
    以磁碟、光碟供人遊戲娛樂、利用電腦網際網路擷取遊戲供人遊戲之「其他娛樂
    業」、電子遊戲場業務，核屬Ｂ類（商業類為供商業交易、陳列展售、娛樂、餐
    飲、消費之場所）第一組（Ｂ｜１），為「供娛樂消費、處封閉或半封閉之場所
    」』等語；關於電子遊戲場業務已非俗稱為網路咖啡店之業務，應予排除外，被
    告認定俗稱為網路咖啡店之業務為建築法第七十三條執行要點附表一建築物使用
    分類所示Ｂ類（商業類為供商業交易、陳列展售、娛樂、餐飲、消費之場所）第
    一組（Ｂ｜１），為「供娛樂消費、處封閉或半封閉之場所」，應認為相當，可
    以採信。
七至於系爭建築物位於路線商業區，領有六六使字第０九九六號使用執照，核准用途
  為辦公室，已如前述。而辦公室之認定為建築法第七十三條執行要點附表一建築物
  使用分類明定為屬於Ｇ類（辦公、服務類）為供商談、接洽、處理一般事務或供一
  般門診、零售、日常服務之場所）第二組（Ｇ｜２），為「政府機關、一般辦公室
  、事務所」。
八上述兩相比較，原告實際從事之業務與使用執照所載建築物用途為辦公室，分屬不
  同類組已明。又兩者強度區分，依台北市政府營利事業登記建築物用途審查作業原
  則附表二所示，第五類辦公室及服務業為低強度，而第二類娛樂健身服務業為中高
  強度，是原告已有未經許可擅自違規使用之事實，被告認定其違反建築法第七十三
  條後段規定，依同法第九十條第一項規定，六萬元罰鍰並勒令停止違規使用，並無
  違誤。
九原告前揭理由欄所示之原告所經營之俗稱為網路咖啡店之業務屬一般服務業，其強
  度與辦公室同，不應受罰；縱網路咖啡店業務歸屬於娛樂業項下，依建築法第七十
  三條執行要點第一點後段雖規定有「附表一未列舉之使用項目，由直轄市、縣市主
  管建築機關依使用類組定義認定之，並定期每季報請中央主管建築機關備查」，被
  告將原告為經營網路咖啡店業務而使用所在建築物之情形，將之概括歸類於商業類
  Ｂ類第一組，是否妥適？本有疑異，又台北市政府於八十九年三月十三日以（）
  府法三字第八九○一八八○號令頒布「台北市土地使用分區管制規則第五條土地及
  建築物使用組之使用項目」，將網路咖啡店業務所在建築物使用用途歸類為第三十
  二組「娛樂服務業」中第十二項「電腦網路遊戲業」，被告於八十九年五月一日所
  頒布「台北市土地使用分區管制規則附條件允許使用之核准基準表」，其中規定「
  電腦網路遊戲業」設置條件限制與「電動玩具店業」設置條件限制相同，被告自承
  迄今從未以「電腦網路遊戲業」同意網路咖啡店業者變更所在建築物使用用途，徒
  以台北市政府前揭法規命令之事後頒布，而認為原告應溯及適用，將損害原告之信
  賴利益，網路咖啡店尚非全然屬於不良場所，因原告完全依據行政院內政部所擬定
  之「資訊休閒服務業管理條例」草案予以管理，殊無利用網路從事賭博、色情等犯
  罪行為；如家長、學校及社會就青少年問題不負起管教責任，僅只限制網路咖啡店
  所在建築物之使用用途，不僅罔顧網路咖啡店就大眾資訊之傳播、提昇社會大眾休
  閒娛樂品質及增加知識建置之正面影響外，更無益端正社會風氣或避免青少年耽誤
  課業之公益目的達成，況原告先前為符合消防法規，提昇服務品質，加強人員管理
  ，曾經挹注千萬資金及近百人力，倘認為原告應溯及適用台北市政府新頒布之前揭
  法規命令而確實違反建築法第七十三條相關視定，是被告得以裁處原告罰鍰，實非
  原告於設立當時所得預見，將使本欲投資台灣地區之業者望之卻步，依上規定暨學
  說意旨，基於信賴利益之保護、法安定性之要求、保護人民之既得權、保障人民之
  基本權利及維護法律尊嚴與政府威信，是台北市政府新頒布之前揭法規命令應不溯
  及適用原告，原告所為不違反建築法第七十三條規定云云。
十上述原告主張被告在其辦理營利事業登記後，方於八十九年三月十三日訂定臺北市
  土地使用分區管制規則第五條土地及建築物使用組之使用項目將「電腦網路遊戲」
  列為第三十二組娛樂服務業第十二項，致原告所經營業務必須取得被告附條件允許
  ，始能合法使用系爭建築物；又原告迄今未經被告附條件允許而無變更系爭建築物
  原核准用途，卻經營被告事後所認定之「娛樂服務業」，而認為原告反建築法第七
  十三條後段規定，乃依同法第九十條第一項規定處罰，被告所為，業已違反誠實信
  用原則，並侵害原告之信賴利益云云。惟按直轄市應擬定都市計畫。「都市計畫得
  劃定住宅、商業、工業等使用區，並得視實際情況需要，劃定其他使用區或特定專
  用區。前項各使用區，得視實際需要，再予劃分，分別予以不同程度之使用管制」
  「對於都市計畫各使用區及特定專用區內土地及建築物之使用．．．等事項，省（
  市）政府得依據地方實際情況，於本法施行細則中作必要之規定。」「都市計畫經
  公布實施後，應依建築法之規定，實施建築管理」，都市計畫法第十條第一款、第
  三十二條、第三十九條、第四十條定有明文。故有關都市計畫土地使用分區之使用
  管制及建築管理為地方政府之職掌，地方政府自得頒布自治規章以為規範，此參諸
  地方制度法第十八條第六款規定(一)直轄市都市計畫之擬定、審議、及執行(二)直轄市
  建築管理等為直轄市自治事項益明。台北市政府為執行上述有關法規（包含前述內
  政部所頒布之「建築法第七十三條執行要點」），定有台北市「土地使用分區管制
  規則」，並就營利事業登記與建築物准許使用範圍之關係定有「台北市政府營利事
  業登記建築物用途審查作業原則」。究其內容，乃係就內政部所頒「建築物第七十
  三條執行要點」更進一步為詳細之規定。查原告實際經營之營業，並非被核准之營
  業範圍，是原告並非因核准成立開始營業後，有新法令之公佈，始由可以合法經營
  俗稱網路咖啡之營業，變更為違法，換言之，經營具有娛樂休閒性質之網路咖啡營
  業，本非被主管機關許可在系爭建築物營業之範圍，原告主張被告違反誠信原則並
  無可採。至於八十九年三月十三日台北市政府發佈之「台北市土地使用分區管制規
  則第五條土地及建築物使用組之使用項目」針對市下頗為流行、新興之網路咖啡營
  業應於何種土地使用分區及建築物使用之組別，始可營業，作一明確之規範，將之
  列為第三十二組娛樂服務業之（十二）電腦網路遊戲，僅係就原來一般業者對於網
  路咖啡營業相關法令之誤解，予以釐清並明確規定，對於原告既有之法律上權益並
  無任何影響。至於原告其餘之主張，已如前述，均為無理由。
十一綜上所述，雖原處分以原告有未經核准擅自經營「電子遊戲場業」之行為，有所不
  當，但案系爭建物核准用途為辦公室，原告變更使用電腦網路遊戲，擅自變更建築
  物使用用途，有違反建築法第七十三條後段規定，原處分依同法第九十條第一項規
  定，處以六萬元罰鍰，並勒令系爭建築物停止違規使用之處分，並無不合，訴願決
  定遞予維持，亦無不合，原告起訴請求撤銷原處分及訴願決定，為無理由，應予駁
  回。
據上論結，本件原告之訴為無理由，爰依行政訴訟法第九十八條第三項前段，判決如
主文。
中　　華　　民　　國　　　九十一　　年　　　五　　　　月　　　一　　　　日
                             臺 北 高 等 行 政 法 院  第 二 庭
                                         審 判 長 法  官　王立杰
         　　　　　　　　　　　　　　　　　　　　 法　官　黃本仁
         　　　　　　　　　　　　　　　　　　　　 法　官　陳雅香
右為正本係照原本作成。
如不服本判決，應於送達後二十日內，向本院提出上訴狀並表明上訴理由，如於本判
決宣示後送達前提起上訴者，應於判決送達後二十日內補提上訴理由書（須按他造人
數附繕本）。
中　　華　　民　　國　　　九十一　　年　　　五　　　　月　　　一　　　　日
            　　　　　　　　　　　　　    　      書記官  蔡幸樺
